【裁判字號】    99,監宣,96
【裁判日期】    991216
【裁判案由】    監護宣告
【裁判全文】
臺灣苗栗地方法院民事裁定              99年度監宣字第96號
聲  請  人  朱肇
相  對  人  朱王鴛鴦
上列聲請人聲請對相對人為監護宣告事件，本院裁定如下：
    主  文
宣告相對人朱王鴛鴦（民國17年10月18日出生，身分證統一編號
：Ｚ000000000號）為受監護宣告之人。
選定聲請人朱肇（民國43年12月21日出生，身分證統一編號：
Ｚ000000000號）為受監護宣告之人之監護人。
指定朱嘉惠（民國42年4 月1 日出生，身分證統一編號：Ｚ00000
0000號）為會同開具財產清冊之人。
程序費用由受監護宣告之人負擔。
    理  由
一、按對於因精神障礙或其他心智缺陷，致不能為意思表示或受
    意思表示，或不能辨識其意思表示之效果者，法院得因本人
    、配偶、四親等內之親屬、最近1 年有同居事實之其他親屬
    、檢察官、主管機關或社會福利機構之聲請，為監護之宣告
    ，民法第14條第1 項定有明文。
二、本件聲請意旨略以：聲請人為相對人之長子，相對人因罹患
    老人失智並中風，雖經送醫診治均不見起色，致精神障礙，
    不能為意思表示，且於民國97年3 月12日經醫師診斷為極重
    度多障（聽、聲、肢、吞），為此請求宣告相對人為受監護
    宣告之人等語，並提出戶籍謄本、中華民國身心障礙手冊影
    本等文件為證。本院於99年11月24日實施鑑定程序，並於鑑
    定人即財團法人為恭紀念醫院東興院區陳建良醫師前訊問相
    對人，相對人對本院之訊問均無反應；鑑定人並當場表示，
    因相對人中風3 次，沒有什麼反應，可用簡易報告等語，有
    勘驗筆錄在卷可稽。另經鑑定人出具鑑定結果，認為：「相
    對人在過去9 年來，出現3 次中風之後，現呈現極重度之器
    質性痴呆，目前四肢已蜷縮、僵硬，對外界完全無反應，已
    呈植物人狀態，須整日有人照顧其日常生活。因此其意思表
    示、受意思表示，及辨識其意思表示效果之能力達完全不能
    之程度。」等語，此有財團法人為恭紀念醫院簡易精神鑑定
    報告書1 份在卷可稽。綜上情形，堪認相對人確已達不能為
    意思表示或受意思表示之狀態。爰依首開規定，宣告相對人
    為受監護宣告之人。
三、又按受監護宣告之人應置監護人，法院為監護之宣告時，應
    依職權就配偶、四親等內之親屬、最近1 年有同居事實之其
    他親屬、主管機關、社會福利機構或其他適當之人選定1 人
    或數人為監護人，並同時指定會同開具財產清冊之人，法院
    為前項選定及指定前，得命主管機關或社會福利機構進行訪
    視，提出調查報告及建議，監護之聲請人或利害關係人亦得
    提出相關資料或證據，供法院斟酌，法院選定監護人時，應
    依受監護宣告之人之最佳利益，優先考量受監護宣告之人之
    意見，審酌一切情狀，並注意下列事項：一、受監護宣告之
    人之身心狀態與生活及財產狀況。二、受監護宣告之人與其
    配偶、子女或其他共同生活之人間之情感狀況。三、監護人
    之職業、經歷、意見及其與受監護宣告之人之利害關係。四
    、法人為監護人時，其事業之種類與內容，法人及其代表人
    與受監護宣告之人之利害關係，民法第1110條、第1111條、
    第1111條之1 分別定有明文。末按監護宣告之裁定，應同時
    選定監護人及指定會同開具財產清冊之人，並附理由，民事
    訴訟法第604 條第1 項亦有明文規定。本院審酌聲請人朱肇
    為相對人之長子，並有照顧相對人之事實，且有意願擔任
    相對人之監護人，復參酌苗栗縣政府訪視調查報告，認為：
    聲請人雖獨立支付相對人照顧所需之開銷，然依據聲請人之
    經濟能力，足堪負擔所有支出，而聲請人支付相對人生活所
    需已久，身為獨子之責任感，亦可由其不間斷對相對人付出
    、負責之態度看出。相對人於頭份老人養護中心期間，聲請
    人除主動探視相對人外，養護中心主要聯繫、處理事務者也
    都是由聲請人任之，評估聲請人各方面之功能應足以擔任相
    對人之監護人等語；另相對人之其餘子女，即聲請人之二姊
    朱嘉惠與妹妹朱月玲等2 人均同意由聲請人擔任相對人之監
    護人（聲請人之大姊朱月琴，已於85年11月20日死亡），有
    其等之戶籍謄本、同意書各1 份在卷可稽，足認由聲請人擔
    任相對人之監護人，應可善盡保護相對人權益之責任。另朱
    嘉惠為相對人之次女，其有意願擔任會同開具財產清冊之人
    ，此有朱嘉惠、及相對人其餘子女朱肇、朱月玲之同意書
    1 份可參。綜上，爰依前揭規定，選定聲請人朱肇為相對
    人之監護人，併指定朱嘉惠為會同開具財產清冊之人。
四、又，監護人於執行有關受監護人之生活、護養療治及財產之
    職務時，應尊重受監護人之意思，並考量其身心狀況與生活
    狀況；監護開始時，監護人對於受監護人之財產，應依規定
    會同本院選定開具財產清冊之人，於2 月內開具財產清冊，
    並陳報法院；於前條之財產清冊開具完成並陳報法院前，監
    護人對於受監護人之財產僅得為管理上必要之行為；監護人
    對於受監護人之財產，非為受監護人之利益，不得使用、代
    為或同意處分；監護人代理受監護人購置或處分不動產，或
    就其居住之建築物或基地出租、供他人使用或終止租賃，非
    經法院許可，不生效力，現行民法第1112條、第1113條準用
    第1099條第1 項、第1099條之1 、第1101條第1 項及第2 項
    之規定甚明，請參照辦理。
五、依民事訴訟法第608 條第1 項，裁定如主文。
中    華    民    國    99    年    12    月    16    日
                  家事法庭   法  官  潘 進 順
以上正本係照原本作成。
如不服本裁定關於選定監護人及指定會同開具財產清冊之人等部
分，應於送達後10日內向本院提出抗告狀，並應繳納抗告費新臺
幣1000元；其餘關於宣告監護部分，不得抗告。
                             書記官  劉 文 倩
中    華    民    國    99    年    12    月    16    日

司法院資訊處製作；財團法人民間司法改革基金會備份。
